臺灣士林地方法院刑事判決　　　　　　　 95年度訴字第843號
公　訴　人　臺灣士林地方法院檢察署檢察官
被　　　告　甲○○
　　　　　　　　　　現羈押於士林看守所
指定辯護人　本院公設辯護人林龍輝
上列被告因毒品危害防制條例案件，經檢察官提起公訴（95年度
偵緝字第627號），本院判決如下：
    主  文
甲○○共同意圖販賣而持有第二級毒品，累犯，處有期徒刑柒年
陸月。扣案之第二級毒品甲基安非他命貳包（驗前總毛重肆參壹
點參零公克，包裝袋總重量約參壹點捌陸公克，其中壹包淨重參
參捌點肆貳公克，取零點壹貳公克鑑定用罄，餘參參捌點參零公
克）沒收銷燬（均不含包裝袋），包裝甲基安非他命之鋁箔紙壹
張、夾鍊袋壹個及黑色電子秤壹台沒收。
    事  實
一、甲○○前因違反麻醉藥品管理條例案件，經法院分別判處有
    期徒刑5 年10月及6 月確定，定應執行刑6 年2 月，於87年
    3 月20日因縮短刑期假釋出監，付保護管束，於91年9 月22
    日保護管束期滿，未經撤銷視為執行完畢。其明知甲基安非
    他命為毒品危害防制條例第2 條第2 項第2 款所規範之第二
    級毒品，不得意圖販賣而持有。甲○○竟於民國94年3 月25
    日，在臺北市○○區○○路3 段74號4 樓其住處收受姓名年
    籍不詳成年男子先前在不詳地點，以不詳原因取得之以鋁箔
    紙包裝之第二級毒品甲基安非他命1 包及以夾鍊袋裝之第二
    級毒品甲基安非他命1 包（總毛重共431.30公克，包裝袋總
    重量約31.86 公克，其中1 包淨重338.42公克，取0.12公克
    鑑定用罄，餘338.30公克），並受該姓名年籍不詳成年男子
    意圖販賣而委託代為尋找買主，甲○○即與上該男子基於共
    同販賣第2 級毒品甲基安非他命之意圖，而收受持有該男子
    所交付之上開甲基安非他命，欲俟機尋找購毒之人。於尚未
    覓得購毒者而著手於販賣行為之實施，即經警於94年4 月5
    日上午10時10分，在甲○○上開住處上方樓層之5 樓空屋內
    ，扣得前揭毒品及其所有意圖供販賣所用之黑色電子秤1 臺
    。
二、案經臺北市政府警察局大同分局報告臺灣士林地方法院檢察
    署檢察官偵查起訴。
    理  由
一、（一）上開犯罪事實，業據被告甲○○於本院94年聲羈字第
    58 號 案件訊問及本院準備程序、本院96年4 月26日審理時
    坦承不諱（見本院94年度聲羈字第58號卷第5 頁、本院卷第
    29頁、第55頁），又扣案之白色晶體2 包（驗前總毛重共
    431.30 公 克，包裝袋總重量約31.86 公克，其中1 包淨重
    338.42公克，取0.12公克鑑定用罄，餘338.30公克）經鑑驗
    ，檢出二級毒品甲基安非他命成分，純度約為百分之94.2，
    此有內政部刑事警察局94年5 月23日刑鑑字第0940064683號
    鑑定書附於94年偵字第3957號卷可參。並有黑色電子秤1 臺
    扣案可資佐證。事證明確。（二）被告於96年8 月23日審理
    時雖又辯稱：「丙○○將毒品（安非他命）寄藏在我住處無
    非是請我尋找買主，但我沒有買賣的對象，我只是貪圖方便
    使用毒品所以答應他寄藏毒品（安非他命）在我住處，我沒
    有意圖販賣毒品（安非他命）」（見本院卷第120 頁）云云
    。惟於偵查中，被告係先稱交付毒品之人為綽號「阿超」之
    人，後又稱「阿超」即丙○○，然丙○○已於94年5 月3 日
    自殺死亡，此有其個人基本資料附卷可參（見本院卷第70頁
    ），並經本院調閱臺灣士林地方法院檢察署94年相字第323
    號相驗卷宗核閱無誤，再被告於偵查中稱丙○○有留行動電
    話0000000000號供其聯絡，經本院調閱該電話歷年所有用戶
    之基本資料，並無丙○○使用之紀錄（見本院卷第87頁之中
    華電信資料查詢），足證交付毒品與被告之人應非是丙○○
    ，而另有其人，被告上開所辯，顯係事後避重就輕卸責之詞
    ，不足採信，其犯行應堪認定。
二、按「毒品危害防制條例第4 條第1 、2 項所謂販賣行為，不
    以販入後復行賣出為必要，祇要以營利意思之為目的，而有
    販入或賣出二者其一之行為，即足構成；行為人持有第一級
    或第二級毒品，有以主觀上營利售賣意圖而販入第一級或第
    二級毒品，其雖未及賣出，仍應論以販賣第一級或第二級毒
    品罪既遂罪責；或非以營利售賣意圖而販入，或因其他原因
    而持有第一級或第二級毒品，嗣起意圖利售賣，著手於販賣
    行為未及賣出，即應成立販賣第一級或第二級毒品未遂罪責
    ；如非以營利售賣意圖而販入，或因其他原因而持有，嗣起
    意圖利售賣者，尚未著手於賣出行為，應成立意圖販賣而持
    有第一級或第二級毒品罪責」，又「毒品危害防制條例第5
    條第2 項之意圖販賣而持有第二級毒品罪，係指行為人持有
    毒品之原因並非以營利之目的而販入（例如供己用或轉讓等
    ）或因其他原因而持有（例如受贈或拾獲等），嗣起意販賣
    ，而尚未著手於販賣行為者而言」。最高法院90年度臺上字
    第1898號判決及96年度台上字第3389號判決可資參照。經查
    ，交付毒品與被告之該姓名年籍不詳成年男子，其所取得毒
    品之來源，究係是意圖營利而販入，或其他原因（例如受贈
    、拾獲或竊取等）而取得，卷內資料並無得以查證，是本件
    並無積極證據，足資證明該男子所交付與被告並請被告代為
    尋找買主販售之毒品，是該男子意圖營利而販入，而被告雖
    意圖以販賣之意圖而持有該第2 級毒品甲基安非他命，然其
    尚未著手於販賣之行為即被查獲，是依上開說明，被告所為
    ，係犯毒品危害防制條例第5 條第2 項意圖販賣而持有第二
    級毒品罪。
三、按被告行為後，刑法第2 條法律變更適用、第47條累犯之規
    定及第28條共犯之規定，已於94年1 月7 日經立法院修正三
    讀通過，總統命令公布，於95年7 月1 日施行，該第2 條係
    規範行為後法律變更適用所生新舊法律比較適用之準據法，
    於新法施行後，應適用新法第2 條第1 項之規定，為「從舊
    從輕」之比較。按修正前刑法第28條規定：「二人以上共同
    實施犯罪之行為者，皆為正犯。」，修正後刑法第28條規定
    ：「二人以上共同實行犯罪之行為者，皆為正犯。」，剔除
    未參與犯罪實行行為之預備及陰謀共同正犯，然對本件被告
    與該姓名年籍不詳成年男子而言，其有犯意之聯絡及行為之
    分擔，均已參與實行行為，修正前後之規定，並無何者有利
    或不利之情形，並無刑法第2 條第1 項比較適用之問題，應
    逕行適用修正後刑法第28條之規定，均論以共同正犯。又修
    正前刑法第47條規定：「受有期徒刑之執行完畢，或受無期
    徒刑或有期徒刑一部之執行而赦免後，5 年以內再犯有期徒
    刑以上之罪者，為累犯，加重本刑至2 分之1 。」，修正後
    該47條第1 項規定：「受徒刑之執行完畢，或一部之執行而
    赦免後，5 年以內故意再犯有期徒刑以上之罪者，為累犯，
    加重本刑至2 分之1 。」，則被告有如事實欄所載之犯罪科
    刑及執行情形，此有臺灣高等法院被告前案紀錄表在卷可按
    ，其係於受有期徒刑之執行完畢後，5 年內故意再犯本件有
    期徒刑以上之罪，無論依修正前後之新舊法，均為累犯，並
    無何者有利或不利之情形，亦無刑法第2 條第1 項比較適用
    之問題，應逕依修正後之刑法第47條第1 項之規定，論以累
    犯並加重其刑。爰審酌扣案的甲基安非他命如經被告轉讓或
    販售他人牟利，將戕害他人身心健康至鉅，嚴重破壞社會治
    安，本件扣案毒品甲基安非他命2 包，總淨重為399.44公克
    ，純度為94.2% ，數量非微，及被告之品行、智識程度、犯
    罪後之態度等一切情狀，量處如主文所示之刑。扣案之第二
    級毒品甲基安非他命2 包（驗前總毛重共431.30公克，包裝
    袋總重量約31.86 公克，其中1 包淨重338.42公克，取0.12
    公克鑑定用罄，餘338.30公克），為查獲之毒品，應依毒品
    危害防制條例第18條第1 項前段規定，宣告沒收銷燬（均不
    含包裝袋）。包裝甲基安非他命之鋁箔紙1 張、包裝甲基安
    非他命之夾鍊袋1 個有防止毒品裸露、散逸之功能，且既與
    毒品分別鑑秤其重量，與毒品即無難以析離而無法個別宣告
    沒收之情事，且包裝甲基安非他命之鋁箔紙1 張、夾鍊袋1
    個係供本案犯罪所用之物，應依同條例第19條第1 項規定宣
    告沒收，黑色電子磅秤1 台，係被告託乙○○所購買，為被
    告所有，被警查獲時，係與毒品甲基安非他命放置同處，業
    據被告供明，並經證人乙○○於本院審理時結證屬實（見本
    院卷第57頁），則此一黑色電子秤應係被告預備分裝毒品秤
    量以圖供販賣時所用，為被告供犯罪預備之物，則依刑法第
    38條第1 項第2 款規定宣告沒收。至扣案之另一白色磅秤是
    於查獲空屋內之桌子抽屜內所搜出，並未與毒品擺在一起，
    且被告亦供稱系爭白色磅秤是其秤中藥用的，並非用來秤毒
    品的，則該白色磅秤既非違禁物，亦無證據認定與本案毒品
    犯行具關聯性，不予宣告沒收，併予說明。
據上論斷，應依刑事訴訟法第299 條第1 項前段，毒品危害防制
條例第5 條第2 項、第18條第1 項前段、第19條第1 項，刑法第
11條、第28條、第47條第1 項、第38條第1 項第2 款，判決如主
文。
本案經檢察官王以文到庭執行職務
中　　華　　民　　國　　96　　年　　9 　　月　　21　　日
                  刑事第三庭審判長法  官  蔡明宏
                                  法  官  周明鴻
                                  法  官  賴邦元
以上正本證明與原本無異。
如不服本判決，應於收受送達後10日內向本院提出上訴書狀，其
未敘述上訴之理由者並得於提起上訴後20日內向本院補提理由書
（均須按他造當事人之人數附繕本）。
                                  書記官  游育慈
中　　華　　民　　國　　96　　年　　9 　　月　　21　　日
附錄本案論罪科刑法條之依據：
毒品危害防制條例第5條
意圖販賣而持有第一級毒品者，處無期徒刑或10年以上有期徒刑
，得併科新臺幣7百萬元以下罰金。
意圖販賣而持有第二級毒品者，處5年以上有期徒刑，得併科新
臺幣5百萬元以下罰金。
意圖販賣而持有第三級毒品者，處3年以上10年以下有期徒刑，
得併科新臺幣3百萬元以下罰金。
意圖販賣而持有第四級毒品或專供製造、施用毒品之器具者，處
1年以上7年以下有期徒刑，得併科新臺幣1百萬元以下罰金。
